臺灣高雄地方法院民事裁定　　　　　　　　96年度破字第63號
聲　請　人　甲○○
　　　　　　　　　　之1
　　　　　　　　　　送達代收人.
當事人間聲請宣告破產事件，本院裁定如下：
    主  文
聲請駁回。
聲請程序費用由聲請人負擔。
    理  由
一、本件聲請意旨略以：聲請人前因配偶半年並無工作，為維持
    家計及子女之教育，陸續向如附表所示債權人借款，截至民
    國96年2 月27日止，共計積欠債務新臺幣（下同）
    1,938,841 元。聲請人現有資產現金180,000 元，現有負債
    共計1,938,841 元，資產顯已不能清償債務，而有宣告破產
    之原因，且聲請人現有現金180,000 元及未來之收入可以組
    成破產財團，應有宣告破產之實益，爰依破產法之規定，聲
    請宣告破產云云。
二、按破產管理人之報酬為財團費用；破產人及其家屬之必要生
    活費，視為財團費用。財團費用及財團債務，應先於破產債
    權，隨時由破產財團清償之。破產宣告後，如破產財團之財
    產不敷清償財團費用及財團債務時，法院因破產管理人之聲
    請，應以裁定宣告破產終止，破產法第95條第1 項第3 款、
    同條第2 項、第97條、第148 條分別定有明文。又破產法第
    57條規定，債務人不能清償債務者，固得宣告破產，然依上
    開破產法第148 條規定之旨趣，如債務人之財產不敷清償破
    產財團費用及財團債務時，即應認無宣告破產之實益，最高
    法院86年度臺抗字第479 號裁定可資參照。是以破產程序，
    乃債務人無力對全體債權人清償債務時，由法院介入，強制
    將債務人之全部財產依一定程序為變價及分配，使全體債權
    人得以公平受償之程序。故債務人之財產如可預見不敷清償
    破產財團費用及財團債務，致使多數債權人之普通債權無法
    獲得公平滿足，即無宣告破產之實益，而如仍進行破產程序
    ，顯與破產制度之本旨及目的有違，即不應准許。
三、經查，聲請人主張積欠如附表所示債權人債務共計
    1,938,841 元，現有資產現金180,000 元，業據其提出債權
    人清冊及郵政存簿儲金簿影本各1 份為證，聲請人此部分主
    張，堪信為真正。再聲請人雖主張尚有未來之收入，惟此項
    薪資收入屬於未來且不確定之所得，尚難將之納入破產財團
    。從而，聲請人現有資產，應僅有180,000 元，顯然已不能
    清償債務，而有宣告破產之原因無疑。再查，聲請人雖有宣
    告破產之原因，惟依目前破產實務，破產管理人之報酬至少
    約需50,000元，足見本院如宣告聲請人破產，聲請人至少即
    應支出破產管理人之報酬50,000元。其次，聲請人居住於高
    雄市三民區○○○路，家屬有聲請人之子金鴻儒、金彥儒、
    金佑儒，有戶籍謄本1 份在卷可按，又依行政院主計處公布
    之94年度家庭收支調查報告記載，高雄市平均每戶人數為
    3.33人，消費支出為713,119 元，可知高雄市每人每年平均
    消費支出約為214,150 元（計算式：713,119 ÷3.33＝
    214,150 ，小數點以下四捨五入），如以高雄市每人每年平
    均消費支出，計算聲請人及其家屬金鴻儒、金彥儒、金佑儒
    每年應支出之必要生活費用，應為856,600 元（計算式：
    214,150 ×4 ＝856,600） 。縱以內政部公布之95年度高雄
    市每人每月最低生活費計算聲請人及其家屬金鴻儒、金彥儒
    、金佑儒每年應支出之必要生活費用，則依內政部公布之95
    年度高雄市每人每月最低生活費為10,072元，每年為
    120,864 元（計算式：10,072×12＝120,864） ，聲請人及
    其家屬金鴻儒、金彥儒、金佑儒安每年應支出之必要生活費
    用，最少亦需483,456 元（計算式：120,864 ×4 ＝
    483,456） 。再破產程序必須召開債權人會議、出售資產、
    分配破產財團，通常1 年尚無法終結，依司法院頒布之各級
    法院辦案期限實施要點第2 點之規定，破產事件之辦案期限
    則為2 年，縱令本件破產程序單純，於1 年內可以完成破產
    程序，而以1 年計算，聲請人所應支出之破產管理人之報酬
    、其個人及其家屬之必要生活費用等財團費用至少需要
    533,456 元（計算式：50,000＋483,456 ＝533,456） 。從
    而，本件聲請人現有資產僅有現金180,000 元，顯然不敷清
    償破產財團費用，遑論於清償財團債務後，再將剩餘之財產
    ，分配予其他債權人，揆諸前揭說明，本件自無宣告破產之
    實益。從而，聲請人聲請宣告破產，為無理由，應予駁回。
四、依破產法第5 條、民事訴訟法第95條、第78條、裁定如主文
    。
中　　華　　民　　國　　96　　年　　4 　　月　　30　　日
                      民事第三庭 法　官　伍逸康
以上正本證明與原本無異。
如對本裁定抗告須於裁定送達後10日內向本院提出抗告狀。
中　　華　　民　　國　　96　　年　　5 　　月　　 2　　日
                                 書記官  林雯琪
表：
┌───────────┬────────────┐
│債權人                │   債務金額（新臺幣）   │
├───────────┼────────────┤
│聯邦商業銀行股份有限公│          142,000元     │
│司南京東路分公司      │                        │
├───────────┼────────────┤
│台新國際商業銀行股份有│          568,000元     │
│限公司忠孝分公司      │                        │
├───────────┼────────────┤
│台北富邦商業銀行股份有│           25,878元     │
│限公司                │                        │
├───────────┼────────────┤
│國泰世華商業銀行股份有│          151,579元     │
│限公司                │                        │
├───────────┼────────────┤
│中華商業銀行股份有限公│           68,490元     │
│司                    │                        │
├───────────┼────────────┤
│大眾商業銀行股份有限公│          145,256元     │
│司                    │                        │
├───────────┼────────────┤
│臺灣新光商業銀行股份有│           49,978元     │
│限公司                │                        │
├───────────┼────────────┤
│聯邦商業銀行股份有限公│           284,347元    │
│司                    │                        │
├───────────┼────────────┤
│中國信託商業銀行股份有│            45,500元    │
│限公司                │                        │
├───────────┼────────────┤
│永豐信用卡股份有限公司│           297,813元    │
├───────────┼────────────┤
│台北富邦商業銀行股份有│           160,000元    │
│限公司北投分公司      │                        │
├───────────┴────────────┤
│                    總計：       1,938,841元    │
└────────────────────────┘
